最高法院刑事判決　　　　　　九十四年度台上字第四一六八號
　　上訴人　乙○○
　　　　　　甲○○
上列上訴人等因貪污等罪案件，不服台灣高等法院台中分院中華
民國九十四年三月十七日第二審判決（九十三年度上訴字第一四
一三號，起訴案號：台灣台中地方法院檢察署九十三年度偵字第
二○一六、二五六七號），提起上訴，本院判決如下：
    主  文
原判決關於甲○○部分撤銷，發回台灣高等法院台中分院。
其他上訴駁回。
    理  由
甲、撤銷部分（即甲○○部分）：
本件原判決撤銷第一審關於甲○○部分之科刑判決，改判仍依牽
連犯從一重論處上訴人甲○○連續依據法令從事公務之人員，對
於主管之事務，明知違背法令，間接圖私人不法利益，因而獲得
利益罪刑，固非無見。
惟查：一、有罪判決書所記載之犯罪事實，為論罪科刑適用法律
之基礎，故凡於適用法律有關之重要事項，必須詳加認定，明確
記載，然後於理由內敘明犯罪事實所憑之證據及認定之理由，始
足為適用法律之依據。原判決事實欄載稱甲○○自民國（下同）
九十二年二月間起，基於洩漏或交付中華民國國防以外應秘密之
消息、文書及間接圖乙○○私人不法利益之概括犯意，依乙○○
告知之身分證號碼或姓名查得債務人之投保資料後，即將債務人
所有住居所資料寫於原先之字條上或打電話告知乙○○，以此方
法洩漏中華民國國防以外應秘密之消息，迄九十二年十二月間止
，甲○○前後提供乙○○受託催討之債務人住居所及影像資料共
一百筆左右，其間於九十二年九月間先後查得債務人李銘義、賴
秋南之影像、住居所等資料交付乙○○，使乙○○獲取為他人處
理債務之佣金利益新台幣十五萬元，並於理由說明甲○○所為係
犯貪污治罪條例第六條第一項第四款及刑法第一百三十二條第一
項之罪等情。其既稱甲○○另有「提供乙○○受託催討之債務人
住居所及影像資料共一百筆左右」之事實，似認定該部分亦屬洩
漏中華民國國防以外應秘密之消息；然該部分究竟係洩漏何債務
人之住居所及影像資料？有何其他事證足資證明甲○○此部分之
自白係屬實在？原審並未予翔實記載及認定，自難認允洽。二、
扣案之賴秋南健保資料上，載有手寫賴秋南之雅潭路一七六號（
家鄉小吃）、大連路一段一九一巷三號住址、電話號碼，其妻之
姓名、出生年月日、身分證字號，及「約九月二十八日早上十點
，（財）大連路一段一○二號」等文字，賴秋南並於第一審陳稱
：伊係在大雅鄉○○路一六八號遭討債，伊健保資料地址在大連
路等語（見本案第二○一六號偵卷一第一○六頁，第一審卷一第
一九五頁）。如果無訛，倘甲○○提供予乙○○之賴秋南健保資
料上所載住址，與賴秋南實際住址不符，乙○○如何依據該健保
資料尋得賴秋南之實際住址以對其催討債務？上開手寫賴秋南及
其妻之住址等資料，又係何人所記載？並未臻明瞭，此與乙○○
是否係因甲○○提供賴秋南之健保資料而得以獲取上開佣金利益
之認定，有重要關係；原審未進一步查明釐清，僅以張財偉係透
過乙○○交付之健保地址及相片資料找到賴秋南，並順利取得債
款，而認甲○○所為成立圖利罪，自嫌調查職責未盡。以上或為
上訴意旨所指摘，或為本院得依職權調查之事項，應認原判決關
於甲○○部分有撤銷發回更審之原因。原判決關於不另諭知甲○
○無罪部分，既經檢察官起訴書指明與前開論罪部分有裁判上一
罪關係，依審判不可分原則，應一併撤銷發回，附予說明。
乙、駁回部分（即乙○○部分）：
按刑事訴訟法第三百七十七條規定：上訴於第三審法院，非以判
決違背法令為理由，不得為之。是提起第三審上訴，應以原判決
違背法令為理由，係屬法定要件。如果上訴理由係對原審已調查
明確並於判決內論駁或說明之事項，徒憑己見重為事實之爭辯，
或任意指摘，顯與法律規定得為第三審上訴理由之違法情形不相
適合時，即應認其上訴為違背法律上之程式，予以駁回。乙○○
上訴意旨略稱：(1)原判決事實欄載稱：乙○○明知蔡岳甫於九十
二年六、七月間，攜往乙○○女友吳雅惠位於台中市○區○○街
一八七號七樓之二住所之黑色手提袋內，置有具殺傷力之制式半
自動手槍一把及供該槍枝使用具殺傷力之制式子彈十顆，欲藏置
於前開處所之冷氣窗口旁，竟未經許可，為蔡岳甫寄藏上開槍彈
等情，似認定乙○○當時即已知悉，理由欄則認乙○○嗣後知悉
，有理由矛盾之違法。(2)秘密證人Ａ１（姓名、年籍詳卷）並無
秘密證人規定之適用，且依其於原審交互詰問時所供，無從確認
其所見乙○○皮包內係扣案之制式槍彈，其警詢所供即屬不具可
信之情況，且未經乙○○對質詰問，原審採為乙○○不利認定之
證據，係剝奪乙○○對質詰問之權利，其採證違法。(3)乙○○堅
稱扣案槍彈係蔡岳甫所置放，此與證人張義雄所供相符，原判決
猶認定乙○○有代藏該黑色手提包之意，有證據上理由矛盾之違
法。(4)乙○○堅稱係出示不具殺傷力之玩具手槍供Ａ１觀看，警
方搜索時亦在張財偉抽屜內發現玩具九○手槍，是否乙○○出示
該玩具手槍而使Ａ１發生誤認，原審未予查明，有調查職責未盡
之違法。(5)警方查扣八十八份委託書，並無任何債務人供稱曾遭
乙○○亮槍討債，原審對該有利於乙○○之證據恝置不論，有理
由不備之違法云云。
惟查：原判決維持第一審關於乙○○違反槍砲彈藥刀械管制條例
部分，依想像競合犯從一重論處上訴人乙○○未經許可，寄藏手
槍（累犯）罪刑，駁回乙○○在第二審之上訴，係依憑：上訴人
乙○○之供述，證人Ａ１、吳雅惠、警員張簡承欣之證供，卷附
內政部警政署刑事警察局九十三年二月十八日刑鑑字第○九三○
○一六○○一號槍彈鑑定書、警員偵查報告、搜索票、搜索扣押
筆錄，及扣案制式九○手槍、子彈等證據，為其論罪之依據。併
敘明：(1)乙○○於偵查中自承：扣案槍枝、子彈係九十二年六月
間蔡岳甫至吳雅惠住處泡茶時置放，伊在九十二年十二月間有打
開來看，再將之放回原位，有聯絡蔡某，但聯絡不上等語，可見
乙○○確實知悉蔡岳甫放置之皮包內有手槍及子彈，仍將之藏置
於其女友住所，甚且欲聯絡蔡岳甫取回，而有為蔡岳甫寄藏槍彈
之意，甚為明顯；參以乙○○自陳裝置扣案槍彈之皮包約為面紙
盒一般大小，且藏置在冷氣窗縫裡，及證人吳雅惠陳稱：要看到
客廳冷氣機必須要從大門打開後再進去一點點才看得到，一般人
無法到冷氣旁放東西，該地方是個死角，伊整理時也不會整理到
那裡去云云，警員張簡承欣亦證稱：本案是在乙○○及其女友住
處外門進去的玄關的冷氣窗口旁邊搜到槍枝，那個玄關進去要鑰
匙，不是一般人能進去，當時手提包是放在冷氣與裡面牆壁的中
間，要繞道另外一邊才看得到，不是一眼就看得到等語，衡情該
皮包體積不大，理應置放室內，卻置於陽台冷氣窗縫不易被人發
現之處，乙○○為一成年人，豈未懷疑或好奇皮包內究係置放何
物，是其嗣於第一審改稱僅查看皮包是否還在，並未打開云云，
與常情不符，不足採信。(2)警方係依秘密證人Ａ１之檢舉，即對
乙○○依法實施監聽及搜索，嗣在台中市○區○○街一八七號七
樓之二乙○○女友吳雅惠住處之冷氣窗口旁查獲前開槍彈，有前
開警員偵查報告、搜索票、搜索扣押筆錄可稽，乙○○持有扣案
槍彈屬實，縱Ａ１經原審行證人之交互詰問結果，不能確認乙○
○當時供其觀覽者即為本件扣案之蔡岳甫所寄藏槍彈，尚無從以
之為乙○○有利之認定。另依證人張義雄於偵查中所陳，僅能說
明蔡岳甫曾提黑色手提包放在乙○○女友住處之冷氣機旁邊，表
明過二天會來拿之情事，無法證明乙○○嗣後是否知悉手提包內
放有槍彈並予以寄藏，其供詞亦無法採為乙○○有利之認定各等
情。對於認定上訴人確有寄藏扣案槍彈之事實，證人Ａ１於原審
之證詞及張義雄之證供均不足為乙○○有利之認定，經逐予審認
說明、取捨論駁，其推理論斷衡諸經驗法則、論理法則、證據法
則等皆無違背。且查：(一)乙○○於本案所犯槍砲彈藥刀械管制條
例第七條第四項之罪，法定本刑為五年以上有期徒刑，併科新台
幣一千萬元以下罰金，Ａ１向警方檢舉其持有槍彈，涉犯該罪，
合於證人保護法第二條第一款（刑事案件，最輕本刑為三年以上
有期徒刑之罪）、第十一條之規定，於偵審中就其身分之記載，
僅以代號為之，以資保護，於法並無不合。(二)依原判決理由之論
斷，警方係依Ａ１之檢舉，依法對乙○○實施監聽及搜索，而查
獲扣案槍彈，Ａ１經原審交互詰問結果，並不能確認乙○○當時
供其觀覽者即為本件扣案之蔡岳甫所寄藏槍彈，仍無從以之為乙
○○有利之認定，已如前述，並非就Ａ１於警詢之指證併採為認
定乙○○寄藏扣案槍彈之論罪依據，尚無乙○○上訴意旨所謂原
審採用Ａ１於警詢之指證而剝奪其詰問、對質權益之情事。(三)原
判決既未認定Ａ１於警詢所供乙○○出示供其觀覽者即為扣案槍
彈，Ａ１當時所見是否為其他玩具手槍之誤認，即與本案乙○○
犯罪事實之認定無關；又警方查扣八十八份委託書，縱無任何債
務人供稱曾遭乙○○亮槍討債，亦難認與本案犯罪之待證事項有
何關聯，原審未對之為無益之查證，於認定事實及判決結果均無
影響，難認即有違背調查證據必要性之違法。(四)依原判決事實欄
之記載，乙○○係明知蔡岳甫於九十二年六、七月間，攜往其女
友吳雅惠住處之黑色手提袋內，置有具殺傷力之扣案槍彈，欲藏
置於前開處所之冷氣窗口旁，竟未經許可，為蔡岳甫寄藏上開槍
彈，嗣經警於九十三年一月十三日持搜索票，前往查獲等情，並
未認定乙○○係自九十二年六、七月間起即具有寄藏該槍彈之犯
意，此與其理由引用乙○○所供其於九十二年十二月間有打開來
看，再將之放回原位，而有寄藏犯意之認定，尚無前後不一致之
矛盾。其餘上訴意旨係對原審已調查明確並於判決內論駁或說明
之事項，徒憑己見重為事實之爭辯，或任意指摘，顯與法律規定
得為第三審上訴理由之違法情形不相適合。綜上說明，應認乙○
○之上訴違背法律上之程式，予以駁回。
據上論結，應依刑事訴訟法第三百九十七條、第四百零一條、第
三百九十五條前段，判決如主文。
中　　華　　民　　國　九十四　年　　八　　月　　四　　日
                      最高法院刑事第八庭
                          審判長法官  呂　潮　澤
                                法官  吳　昆　仁
                                法官  孫　增　同
                                法官  吳　昭　瑩
                                法官  趙　文　淵
      本件正本證明與原本無異
                                      書  記  官
中　　華　　民　　國　九十四　年　　八　　月　　十　　日
                                                      Ｅ
